臺灣高等法院高雄分院刑事判決　　　　 96年度上訴字第259號
上　訴　人
即　被　告　甲○○
　　　　　　　　　　（另案在臺灣高雄第二監獄執行中）
上列上訴人因違反毒品危害防制條例案件，不服臺灣高雄地方法
院95年度訴字第3217號中華民國95年12月11日第一審判決（起訴
案號：臺灣高雄地方法院檢察署95年度毒偵字第6527號），提起
上訴，本院依簡式審判程序判決如下：
    主  文
原判決撤銷。
甲○○施用第一級毒品，處有期徒刑壹年肆月。扣案如附表編號
一所示之海洛因壹包、編號二至三所示之注射針筒共貳支，均沒
收銷燬之；如附表編號四、五所示注射針筒各壹支，附表編號六
所示夾鏈袋壹個，均沒收。
    事  實
一、甲○○前於民國93年間因施用毒品案件，經本院以93年度毒
    聲字第953 號裁定送觀察、勒戒後，認有繼續施用毒品之傾
    向，再經本院以93年度毒聲字第1272號裁定令入戒治處所施
    以強制戒治，嗣因無繼續強制戒治之必要，於94年3 月9 日
    停止其戒治處分釋放，並經臺灣高雄地方法院檢察署檢察官
    於94年3 月14日以94年度戒毒偵字第133 號為不起訴處分確
    定。詎仍不知悔改，戒除毒癮，明知海洛因業經公告為毒品
    危害防制條例第2 條第2 項第1 款所列管之第一級毒品，不
    得非法持有、施用，竟仍在上開強制戒治執行完畢釋放後5
    年內，基於施用第一級毒品海洛因之集合犯意，自95年3 月
    中旬某日起至同年8 月25日上午某時止，在其高雄縣美濃鎮
    ○○路○ 段398 巷14號住處及其他處所，以針筒注射之方式
    ，施用第一級毒品海洛因，每次2 至3 次。於95年7 月15日
    10時40分許，在高雄縣美濃鎮錄興里中正土地公旁之農地，
    為警查獲，並扣得其所有預備供施用毒品所用如附表編號5
    所示之注射針筒1 支及附表編號6 所示之夾鏈袋1 個。嗣於
    95年8 月17日10時50分許，因涉犯竊盜案件，為警在高雄縣
    甲仙鄉○○村○○路2 之100 號前查獲，且經其同意採尿送
    驗後呈嗎啡陽性反應，始知上情。又於95年8 月25日上午7
    時10分許，經警持搜索票至其上開住處搜索，扣得附表編號
    1 所示之海洛因1 包（驗前重0.101 公克，檢驗後重0.069
    公克）及附表編號2 、3 、4 所示之注射針筒各1 支，並採
    其尿液送驗結果，呈現嗎啡陽性反應，而查悉上情。
二、案經高雄縣政府警察局六龜分局報告臺灣高雄地方法院檢察
    署檢察官偵查起訴。
    理  由
一、上開事實，業據上訴人即被告甲○○於原審及本院審理中供
    承不諱，而被告先後被警查獲，經警採其尿液送驗結果，均
    呈現嗎啡陽性反應，有臺灣檢驗科技股份有限公司95年7 月
    31日編號KＺ000000000000、95年8 月28日編號KＺ0000000000
    00、95年9 月8 日編號KＺ000000000000濫用藥物尿液檢驗報
    告各1 紙在卷可稽。並有扣案之海洛因1 包及注射針筒4 支
    ，夾鏈袋1 個可資佐證。而扣案之海洛因經送檢驗結果，呈
    現第一級毒品海洛因陽性反應，亦有卷附高雄市立凱旋醫院
    95 年10 月10日高市凱醫驗字第2530號濫用藥物成品檢驗鑑
    定書1 紙在卷足憑，堪認確係第一級毒品洛因無訛。足見被
    告之自白與事實相符，自得採為認定被告犯罪之證據。綜上
    所述，本件事證明確，被告之犯行，堪以認定。
二、被告前於民國93年間因施用毒品案件，經原審以93年度毒聲
    字第953 號裁定送觀察、勒戒後，認有繼續施用毒品之傾向
    ，再經本院以93年度毒聲字第1272號裁定令入戒治處所施以
    強制戒治，嗣因無繼續強制戒治之必要，於94年3 月9 日停
    止其戒治處分釋放，並經臺灣高雄地方法院檢察署檢察官於
    94年3 月14日以94年度戒毒偵字第133 號為不起訴處分確定
    ，有臺灣高等法院被告前案紀錄表在卷可稽。其於上開強制
    戒治執行完畢釋放後5 年內，再犯本件施用海洛因毒品罪，
    自應依法論科。
三、按刑事法若干犯罪行為態樣，本質上原具有反覆、延續實行
    之特徵，立法時既予特別歸類，定為犯罪構成要件之行為要
    素，則行為人基於概括之犯意，在密切接近之一定時、地持
    續實行之複次行為，倘依社會通念，於客觀上認為符合1 個
    反覆、延續性之行為觀念者，於刑法評價上，即應僅成立一
    罪，有最高法院95年度台上字第1079號判決可資參照。蓋此
    種犯罪，只需包括論以一罪，已足以評價其不法內涵，無須
    另論以數罪，此即學理上所稱「集合犯」。而施用毒品具成
    癮性，甚難戒斷，施用者為追求快感並避免毒癮發作之痛苦
    ，須持續、密接施用毒品以解癮，是施用毒品行為，本質上
    具有反覆實施之特性，而多次施用毒品之犯行，社會通念亦
    認為客觀上符合一個反覆、延續性之行為觀念。又被告前經
    觀察、勒戒，已如前述，其於勒戒完畢後仍為本件多次施用
    毒品犯行，顯已具成癮之病患人格特質，主觀上當有不斷施
    用之犯意。綜上所述，被告犯行已符合集合犯之要件，揆諸
    上開說明，應認僅成立一罪。末按本件以集合犯論處，雖與
    先前實務見解認係成立連續犯不同，然此僅屬法律見解之變
    更，與新舊法比較無涉，附此明。
四、核被告所為，係犯毒品危害防制條例第10條第1 項之施用第
    一級毒品罪。被告持有第一級毒品之低度行為，為施用之高
    度行為所吸收，不另論罪。又被告自95年3 月中旬某日起至
    同年7 月14日止，及95年7 月17日起至同年8 月25日止施用
    第一級毒品海洛因之犯行，與起訴事實（被告95年7 月15日
    施用海洛因之行為），具有集合犯一罪關係，為起訴效力，
    自應一併審理。
五、原審予以被告論科，固非無見，惟查被告自95年3 月中旬某
    日起至同年7 月14日止，及95年7 月17日起至同年8 月25日
    止施用海洛因犯行，與起訴事實具有集合犯一罪關係，為起
    訴效力所及，自應一併審理，原審漏未審酌，自有未合。被
    告上訴意旨，執此指摘原判決不當，為有理由，自應由本院
    將原判決撤銷改判。審酌被告前因施用毒品案件，經施以觀
    察、勒戒、強制戒治後，仍未能徹底戒絕毒品，再犯本件施
    用毒品犯行，足見其戒絕毒癮之意志不堅，未能體悟施用毒
    品對自己、家人造成之傷害及社會之負擔，故應藉由刑罰之
    執行，以收教化之功能；惟念其犯後坦承犯行，態度良好，
    及施用毒品乃戕害自身健康，尚未直接危害他人，反社會性
    不高等一切情狀，量處如主文第2 項所示之刑，以資懲儆。
    扣案之海洛因1 包（驗後淨重0.069 公克）係第一級毒品，
    已如前述。扣案如附表編號2 、3 所示之注射針筒各1 支，
    經送驗均呈第一級毒品海洛因陽性反應，有高雄醫學大學附
    設中和紀念醫院95年10月31日編號0000-000、406 號檢驗報
    告2 紙在卷可按，則該物品與其內殘餘之第一級毒品海洛因
    衡情亦無法析離，應將之同視為第一級毒品海洛因，均依毒
    品危害防制條例第18條第1 項前段規定，沒收銷燬之。扣案
    如附表編號4 所示之注射針筒1 支，經送驗結果呈第一級毒
    品海洛因陰性反應，有上開醫院95年10月31日編號0000-000
    號檢驗報告1 紙在卷可按，惟該針筒及附表編號5 所示之注
    射針筒1 支、附表編號6 所示之夾鏈袋1 個，均係被告所有
    預備供注射海洛因所用之物，業據被告供明在卷，爰依刑法
    第38條第1 項第2 款規定併予諭知沒收。
據上論斷，應依刑事訴訟法第273 條之1 第1 項、第369 條第1
項前段、第364 條、第299 條第1 項前段，毒品危害防制條例第
10條第1 項、第18條第1 項前段，刑法第11條、第38條第1 項第
2 款，判決如主文。
本案經檢察官陳宗吟到庭執行職務。
中　　華　　民　　國　　96　　年　　2 　　月　　15　　日
                  刑事第三庭    審判長法  官  周賢銳
                                      法  官  黃仁松
                                      法  官  謝宏宗
以上正本證明與原本無異。
如不服本判決應於收受本判決後10日內向本院提出上訴書狀，其
未敘述上訴理由者，並得於提起上訴後10日內向本院補提理由書
狀（均須按他造當事人之人數附繕本）「切勿逕送上級法院」。
中　　華　　民　　國　　96　　年　　2 　　月　　26　　日
　　　　　　　　　　　　　　　　　　　書記官  熊惠津
附錄本件判決論罪科刑法條：
毒品危害防制條例第10條第1項
施用第一級毒品者，處 6 月以上 5 年以下有期徒刑。
┌──────────────────────────────────┐
│附表                                                                │
├──┬────┬────────────┬─────────────┤
│編號│物品名稱│      數量及重量        │        鑑定結果          │
├──┼────┼────────────┼─────────────┤
│ 1  │白色粉末│1 包（檢驗前重0.101 公克│驗呈第一級毒品海洛因陽性反│
│    │        │，檢驗後淨重0.069公克） │應。                      │
│    │        │                        │（高雄市凱旋醫院95年10月10│
│    │        │                        │日高市凱醫驗字第2530號濫用│
│    │        │                        │藥物成品檢驗鑑定書）      │
├──┼────┼────────────┼─────────────┤
│ 2  │注射針筒│1 支                    │驗呈第一級毒品海洛因陽性反│
│    │        │                        │應。                      │
│    │        │                        │（高雄醫學大學附設中和紀念│
│    │        │                        │醫院95年10月31日編號9510－│
│    │        │                        │405號檢驗報告）           │
├──┼────┼────────────┼─────────────┤
│ 3  │注射針筒│1 支                    │驗呈第一級毒品海洛因陽性反│
│    │        │                        │應。                      │
│    │        │                        │（高雄醫學大學附設中和紀念│
│    │        │                        │醫院95年10月31日編號9510－│
│    │        │                        │406號檢驗報告）           │
├──┼────┼────────────┼─────────────┤
│ 4  │注射針筒│1 支                    │驗呈第一級毒品海洛因陰性反│
│    │        │                        │應。                      │
│    │        │                        │（高雄醫學大學附設中和紀念│
│    │        │                        │醫院95年10月31日編號9510－│
│    │        │                        │407號檢驗報告）           │
├──┼────┼────────────┼─────────────┤
│ 5  │注射針筒│1 支                    │                          │
├──┼────┼────────────┼─────────────┤
│ 6  │夾鏈袋  │1 個                    │                          │
└──┴────┴────────────┴─────────────┘
                                                      q
